最高法院刑事判決　　　　　　　　　　　　　　　　　九十三年度台非字第三三號
　　上　訴　人　最高法院檢察署檢察總長
　　被　　　告　甲○○
右上訴人因被告公共危險案件，對於台灣台南地方法院台南簡易庭中華民國九十年十
一月八日第一審確定簡易判決（九十年度南交簡字第一三四七號，檢察官聲請簡易判
決處刑案號：台灣台南地方法院檢察署九十年度偵字第一二一八二號），認為違法，
提起非常上訴，本院判決如左：
    主  文
原判決撤銷。
本件不受理。
    理  由
非常上訴理由稱：「按法院受理訴訟或不受理訴訟係不當者，其判決當然違背法令。
刑事訴訟法第三百七十九條第五款定有明文。次按，軍事審判法第一條第一項規定：
『現役軍人犯陸海空軍刑法或特別法之罪，依本法之規定追訴審判之。』而九十年十
月二日修正公布生效之陸海空軍刑法第五十四條第一項規定：﹃服用毒品、麻醉藥品
、酒類或其他相類之物，不能安全駕駛動力交通工具而駕駛者，處一年以下有期徒刑
、拘役或新台幣十萬元以下罰金。﹄故現役軍人觸犯前揭陸海空軍刑法第五十四條第
一項之罪者，依同法第一條之規定，應依該法處罰，並由軍事機關追訴審判。本件被
告甲○○於九十年十月八日凌晨三時四十四分許，飲酒後已不能安全駕駛動力交通工
具，仍駕駛YM-4387 號小客車，途經國道一號高速公路南向三二九公里處，因行車不
穩，經警攔查，測試其呼氣後之酒精濃度為0.58MG/L等情，為原審確定判決認定之事
實。惟查：被告甲○○原為航訓部作訓處上尉訓練官，八十九年十二月一日調陸軍航
訓部突一營上尉情報官，九十年二月十二日調同單位少校連長至今，有國防部陸軍總
部人事署九十二年五月六日鄭樸字第０九二００一０五八一號查覆函在卷（台南地檢
署九十二年他字第五八三號）可稽，且警訊筆錄亦記載被告為現役軍人。可見被告甲
○○於九十年十月十八日犯罪行為時，具有現役軍人身分，所犯又係修正後陸海空軍
刑法第五十四條第一項之罪。揆之上開規定，本件應由軍事機關追訴審判，普通法院
對之無審判權。原審不察，未諭知不受理之判決，而為實體判決，顯然違背法令。案
經確定，爰依刑事訴訟法第四百四十一條、第四百四十三條提起非常上訴，以資糾正
」等語。
本院按非常上訴，乃對於審判違背法令之確定判決所設之救濟方法，而法院受理訴訟
或不受理訴訟係不當者，其判決當然違背法令，刑事訴訟法第三百七十九條第五款規
定甚明。又軍事審判法第一條第一項前段規定：「現役軍人犯陸海空軍刑法或特別法
之罪，依本法之規定追訴審判之。」而民國九十年九月二十八日修正公布同年十月二
日施行之陸海空軍刑法第五十四條第一項規定：「服用毒品、麻醉藥品、酒類或其他
相類之物，不能安全駕駛動力交通工具而駕駛者，處一年以下有期徒刑、拘役或新台
幣十萬元以下罰金。」故現役軍人觸犯該罪者，依陸海空軍刑法第一條之規定，應依
該法處罰，並由軍事機關追訴審判。本件被告甲○○於九十年十月八日凌晨三時四十
四分許，飲酒後已不能安全駕駛動力交通工具，仍駕駛YM-4387 號自用小客車，途經
國道一號高速公路南向三二九公里處，因行車不穩，經警攔查，測試其呼氣後之酒精
濃度為0.58MG/L等情，經警移送檢察官聲請原審法院簡易判決處刑。然被告原為陸軍
航訓部作訓處上尉訓練官，八十九年十二月一日調陸軍航訓部突一營上尉情報官，九
十年二月十二日調同單位少校連長至今，有國防部陸軍總部人事署九十二年五月六日
鄭樸字第０九二００一０五八一號函在卷可稽，而警訊筆錄亦記載被告為現役軍人。
足見被告於九十年十月十八日犯罪時為現役軍人之身分，所犯又係修正後陸海空軍刑
法第五十四條第一項之罪。揆諸前開說明，應由軍事機關追訴審判，普通法院對之無
審判權。原審不察，未適用通常程序為不受理之判決，逕依簡易程序，以簡易判決處
刑，而為實體裁判，顯然違背法令。案經確定，且於被告不利，非常上訴意旨，執以
指摘，洵有理由，爰將原判決撤銷，改判如主文第二項所示，以資糾正。
據上論結，應依刑事訴訟法第四百四十七條第一項第一款、第三百零三條第六款，判
決如主文。
中　　　華　　　民　　　國　　九十三　　年　　　二　　　月　　　五　　　日
                              最高法院刑事第十二庭
                                  審判長法官  陳　正　庸
                                        法官  賴　忠　星
                                        法官  王　居　財
                                        法官  張　清　埤
                                        法官  林　開　任
      右正本證明與原本無異
                                              書  記  官
中　　　華　　　民　　　國　　九十三　　年　　　二　　　月　　 十二 　　日
                                                                        Ｖ
